【裁判字號】    94,上易,1821
【裁判日期】    950330
【裁判案由】    竊盜
【裁判全文】
臺灣高等法院刑事判決                94年度上易字第1821號
上  訴  人
即  被  告  乙○○
上列上訴人因竊盜案件，不服臺灣桃園地方法院94年度易字第45
4號，中華民國94年8月30日第一審判決（起訴案號：臺灣桃園地
方法院檢察署93年度偵字第18021號），提起上訴，本院判決如
下：
    主  文
上訴駁回。
    事  實
一、乙○○前於民國（下同）90年間因違反毒品危害防制條例案
    件，經原審法院判處應執行有期徒刑10月確定，於92年8月
    12日執行完畢。猶不知悔改，其原居住於桃園縣桃園市○○
    街8巷3之3號4樓，竟意圖為自己不法所有，於93年1月15日
    中午，由其住處後陽台攀越至其住處隔壁即桃園縣桃園市鄰
    ○○街8巷5弄1之3號4樓甲○○住處之後陽台，以不詳方式
    敲破窗戶玻璃後攀爬窗戶侵入屋內（侵入住宅部分未據告訴
    、起訴），徒手竊取莊香秋所有置於房間抽屜內之現金新台
    幣（下同）2萬元及甲○○以現金與張文鎮交換而取得所有
    如附表所示之支票共4紙。迨甲○○於當日下午1時許，回到
    上開住處，立時發現遭竊，旋於當日下午前往第一商業銀行
    大湳分行辦理支票掛失止付手續。嗣乙○○於翌日（1月16
    日）將所竊得其中已到期之如附表編號1所示該紙支票存入
    其所有泛亞銀行八德分行之帳戶（帳號000000000000）託收
    兌領，泛亞銀行八德分行於同年2月10日提出交換時因掛失
    止付而遭退票，經泛亞銀行八德分行檢附該票據提示人為乙
    ○○等相關資料後通報台灣票據交換所桃園縣分所，再經該
    分所函知桃園縣政府警察局桃園分局上情，始經警循線查獲
    乙○○。
二、案經甲○○訴由桃園縣政府警察局桃園分局移送台灣桃園地
    方法院檢察署檢察官偵查起訴。
    理  由
一、訊據上訴人即被告乙○○固坦認有於93年1月16日持前揭附
    表編號1所示之支票，存入其所有泛亞銀行八德分行帳戶託
    收兌領之事實，惟矢口否認有何竊盜犯行，辯稱：該張支票
    是在93年1月15日在伊住處樓下撿到的，伊才持往泛亞銀行
    八德分行帳戶提示兌領，伊並沒有至甲○○住處行竊云云。
    經查：
(一)被害人甲○○位於桃園縣桃園市鄰○○街8巷5弄1之3號4樓
    住處，於93年年1月15日中午，經竊賊攀越其住處後陽台，
    敲破窗戶玻璃爬窗侵入屋內，竊取莊女所有置於房間抽屜內
    之現金2萬元及甲○○以現金與張文鎮交換而取得所有如附
    表所示之支票共4紙，迨甲○○於當日下午1時許，回到住處
    ，立時發現遭竊，旋於當日下午前往第一商業銀行大湳分行
    辦理支票掛失止付手續等情，業據證人甲○○指訴詳確（見
    偵查卷第7、46、47頁、原審94年7月19日審判筆錄），並經
    證人張文鎮於警詢及偵查時證述明確（見偵查卷第8、46頁
    ）。證人張文鎮於偵查中所述上開情節，並無顯不可信之情
    形，且被告對證人甲○○及張文鎮所述內容並均表示無意見
    （見本院95年3月16日審理筆錄），此外，復有票據掛失止
    付通知書影本、遺失票據申報書各1份附卷可佐（見偵卷第
    13、14頁），並經原審調閱原審法院93年度除字第846號除
    權判決案卷核閱無訛（見原審卷第59頁）。
(二)本案查獲之經過，係因同年2月10日，泛亞銀行八德分行將
    被告乙○○於同年1月16日存入其帳戶（帳號000000000000
    ）託收兌領之甲○○所失竊如附表編號1該紙支票提出交換
    ，因掛失止付而遭退票，經泛亞銀行八德分行檢附該票據提
    示人為被告乙○○等相關資料後通報台灣票據交換所桃園縣
    分所，再經該分行函知桃園縣政府警察局桃園分局上情，始
    查獲被告乙○○等情，業據被告於偵查、原審及本院審理時
    坦認不諱（見偵查卷第40、41頁，原審94年5月31日訊問筆
    錄、同年7月19日審判筆錄，本院95年3月16日審理筆錄），
    並有泛亞銀行八德分行所製作之掛失止付票據提示人資料查
    報表、附表編號1支票及退票理由單影本、被告所有泛亞銀
    行八德分行帳戶存摺及明細影本各1份在卷可憑（見偵卷第
    11至12、42至43頁）。又被告於案發當時係居住於桃園縣桃
    園市○○街8巷3之3號4樓，與被害人甲○○於遭竊時所居住
    之桃園縣桃園市鄰○○街8巷5弄1之3號4樓係相鄰隔壁之鄰
    居，亦據證人甲○○於原審審理時證述明確，被告復不否認
    該情（見偵卷第40頁、原審94年6月28日審判筆錄，本院95
    年3月16日審理筆錄），此外，並有公訴人於94年7月19日當
    庭所呈之現場勘察相片乙紙在卷可參（見原審卷第55頁），
    堪認案發當時，被告係居住在被害人甲○○遭竊住處之隔壁
    至明。
(三)查被害人甲○○上開住處於93年1月15日遭竊賊竊取如附表
    所示之4紙支票後，被告旋於翌日（1月16日）將其中已到期
    如附表編號1所示該紙支票存入其所有前開泛亞銀行八德分
    行帳戶託收兌領。而據證人甲○○於原審審理時證稱：「當
    天小偷應該是從後門陽台的窗戶進來，把窗戶玻璃打破，然
    後把窗戶打開翻進來的，前門大門有鎖，沒有遭到破壞的痕
    跡……當天我是中午才出去半個鐘頭而已，下午1點我回家
    的時候就發現被偷，就趕快跑去銀行辦好掛失止付」等語（
    見原審卷第46頁，94年7月19日審判筆錄），可知甲○○前
    開住處遭竊之時間係在案發當日中午至下午1時許短短不到1
    個鐘頭之間遭竊，再觀之卷附現場勘察相片所示（原審卷第
    55頁），案發當時被告之住處與甲○○遭竊之住處後陽台僅
    隔一道牆，證人甲○○於原審審理時復證述：案發當時後陽
    台並未裝設鐵窗且在與被告住處相鄰之後陽台隔牆亦未架設
    任何鐵架或阻隔之障礙物等情明確（原審卷第51頁），綜合
    上述現場地形及客觀事證觀察，不論從被害人遭竊至發現遭
    竊時間相距不到1小時之時間，及案發當時被告居住在被害
    人住處隔壁且兩處後陽台相鄰並無鐵架或障礙物相隔之緊密
    性，或從被害人遭竊後翌日即由被告持被害人遭竊其中1紙
    支票存入被告所有之前開帳戶託收兌領等事實，在在均足以
    認定係被告利用其居住在被害人甲○○相鄰兩隔壁之便，在
    得知甲○○離開住處之短短時間內，由其住處後陽台攀越至
    隔壁甲○○住處後陽台，再以不詳方式敲破窗戶玻璃後攀爬
    侵入屋內，竊取甲○○上開財物，且於翌日將其中已到期之
    支票存入其前述帳戶託收兌領之情已屬灼然。被告雖辯稱甲
    ○○住處後陽台有架鐵架伊爬不過去及該紙支票係伊在樓下
    騎樓撿到的云云。然查，案發當時甲○○前開住處之後陽台
    及與被告住處相鄰之後陽台隔牆並未裝設鐵窗及鐵架，是在
    案發後房東始加設鐵架等情，已據被害人甲○○證述綦詳，
    被告辯稱相鄰之隔牆有架設鐵架，伊爬不過去云云，其供述
    與事實已有矛盾而不可採信。再者，甲○○自其住處外出至
    回到住處發現遭竊相距不到1小時時間，且在發現遭竊後隨
    即至銀行辦理掛失止付，已如前述，抑且甲○○於遭竊當日
    下午至翌日均自其上開住處進進出出數次，亦據證人甲○○
    證述在卷，則甲○○所遭竊之如附表所示之支票果有遺落在
    被告與甲○○上開住處之樓下騎樓，衡情亦應由距遭竊不到
    1小時且在案發當日下午即前往銀行辦理掛失止付及在當日
    及翌日均進進出出該處之被害人甲○○率先發現，焉有進出
    多次之被害人甲○○均未看到，而由被告拾獲之可能。復徵
    之被告於94年2月16日偵查時，經檢察官詢以：是否有持系
    爭支票到泛亞銀行八德分行提示？被告猶否認上情，並另植
    新詞辯以係因為伊存摺及印章失竊云云，又辯以伊在93年初
    有將泛亞銀行帳戶以1500元出賣予不知之人使用云云，並在
    檢察官當庭諭命書寫「乙○○」署名時（見偵18021號卷第
    34、35頁），刻意以非正常之書寫方式加以繕寫以掩飾實情
    ，嗣於94年3月2日偵查時始坦認確實有持前揭系爭支票存入
    伊泛亞銀行帳戶兌領，及前次刻意以非正常方式書寫「乙○
    ○」署名之情（見偵卷第40至41頁），則果被告確實係意外
    撿拾甲○○所遭竊之前開系爭支票屬實，衡情被告又何須在
    檢察官第一次訊問時掩匿該情而編造其存摺失竊或出售之虛
    偽情節，由此益徵被告情虛始隨意編造情節以卸責，是被告
    辯稱伊係在樓下騎樓撿到該紙支票云云，顯係推諉之詞，委
    無足採。
(四)按認定犯罪事實所憑之證據，並不以直接證據為限，間接證
    據亦包括在內，審理事實之法院綜合卷內之直接、間接證據
    ，本於推理作用，於通常一般之人均不致有所懷疑，得確信
    其為真實之程度者，即非不得據之為有罪之認定，最高法院
    93年著有台上字第5421號判例可資參照。本件綜合以上事證
    所示，本於論理法則，已達於通常一般之人均不致有所懷疑
    ，得確信其為真實之程度，揆諸上揭說明，被告犯行足堪認
    定，自應依法論科。
二、核被告乙○○所為，係犯刑法第321條第1項第2款之毀越安
    全設備竊盜罪。查被告乙○○前於90年間因違反毒品危害防
    制條例案件，經原審法院判處應執行有期徒刑10月確定，於
    92年8月12日執行完畢，有卷附本院被告前案紀錄表可按，
    其於受有期徒刑執行完畢後，5年以內再犯有期徒刑以上之
    本罪，為累犯，應依刑法第47條之規定加重其刑。原審依據
    刑法第321條第1項第2款、第47條規定，審酌被告之素行，
    毀越安全設備侵入他人住宅竊盜對社會治安所生之危害非小
    ，且對被害人造成心理之恐懼危害非輕及其犯罪之動機、目
    的、手段、竊得財物之價值，及犯罪後猶飾詞卸責之態度等
    一切情狀，論處被告乙○○毀越安全設備竊盜罪，累犯，量
    處有期徒刑10月。本院核其認事用法均無違誤，量刑亦稱妥
    適，被告上訴意旨猶執前詞否認犯罪，為無理由，應予駁回
    。
據上論斷，應依刑事訴訟法第368條，判決如主文。
本案經檢察官陳維練到庭執行職務。
中    華    民    國    95    年     3    月    30    日
                  刑事第九庭  審判長法  官  李文成
                                    法  官  周盈文
                                    法  官  官有明
以上正本證明與原本無異。
不得上訴。
                                    書記官  林蓓瑜
中    華    民    國    95    年    3     月    31    日
 附表：
┌──┬──────┬───────┬────┬────┐
│編號│付款人及票據│    發票人    │票載日期│票面金額│
│    │號碼        │              │        │（新台幣│
│    │            │              │        │）      │
├──┼──────┼───────┼────┼────┤
│1   │第一商業銀行│雄嘉交通股份有│93.01.16│61914元 │
│    │大湳分行    │限公司卓明和  │        │        │
│    │TB0000000號 │              │        │        │
├──┼──────┼───────┼────┼────┤
│2   │第一商業銀行│雄嘉交通股份有│93.01.21│53628元 │
│    │大湳分行    │限公司卓明和  │        │        │
│    │TB0000000號 │              │        │        │
├──┼──────┼───────┼────┼────┤
│3   │第一商業銀行│雄嘉交通股份有│93.01.26│80692元 │
│    │大湳分行    │限公司卓明和  │        │        │
│    │TB0000000號 │              │        │        │
├──┼──────┼───────┼────┼────┤
│4   │第一商業銀行│雄嘉交通股份有│93.02.06│53429元 │
│    │大湳分行    │限公司卓明和  │        │        │
│    │TB0000000號 │              │        │        │
└──┴──────┴───────┴────┴────┘
附錄本案論罪科刑法條全文
中華民國刑法第321條第1項
犯竊盜罪而有左列情形之一者，處 6 月以上、 5 年以下有期徒
刑：
一  於夜間侵入住宅或有人居住之建築物、船艦或隱匿其內而犯
之者。
二  毀越門扇、牆垣或其他安全設備而犯之者。
三  攜帶兇器而犯之者。
四  結夥三人以上而犯之者。
五  乘火災、水災或其他災害之際而犯之者。
六  在車站或埠頭而犯之者。
前項之未遂犯罰之。


司法院資訊處製作；財團法人民間司法改革基金會備份。
